【裁判字號】    97,訴,1345
【裁判日期】    971127
【裁判案由】    侵權行為損害賠償
【裁判全文】
臺灣板橋地方法院民事判決              97年度訴字第1345號
原      告  乙○○
訴訟代理人  陳傳中律師
複代理人    丁○○
被      告  甲○○
上列當事人間請求侵權行為損害賠償事件，原告提起刑事附帶民
事訴訟（97年度交簡附民字第26號），經本院於民國97年11月13
日言詞辯論終結，判決如下：
    主      文
被告應給付原告新台幣貳拾陸萬壹仟貳佰伍拾柒元及自民國九十
七年三月四日起至清償日止，按年息百分之五計算之利息。
原告其餘之訴駁回。
訴訟費用由被告負擔百分之二十三，餘由原告負擔。
本判決第一項得假執行。
原告其餘假執行之聲請駁回。
    事實及理由
甲、程序方面：
    按訴狀送達後，原告不得將原訴變更或追加他訴，但擴張或
    減縮應受判決事項之聲明，不在此限，民事訴訟法第255 條
    第1 項第3 款定有明文。本件原告起訴時原請求被告賠償新
    台幣（下同）114萬3,227元，嗣於民國（下同）97年11月13
    日言詞辯論時，當庭將請求之金額減縮為114 萬1,257 元，
    揆諸前開規定，核無不合，應予准許。
乙、實體方面：
一、原告主張：
    (一)被告林祥勝並無駕照，96年6 月1 日晚間9 時50分許，在
      吐氣所含酒精成分每公升高達0.55毫克下，駕駛車牌號碼
      8353-EF 小客車，行經台北縣五股鄉○○路○ 段時，疏未
      注意車前狀況，撞擊前方由原告駕駛之車牌號碼3D-2015
      號小客車，致原告受有頸椎損傷併頸椎神經病變之傷害，
      且案經檢察官起訴（96年度調偵字第716 號）。原告除已
      住院7 日治療外，目前仍須定期復健，將來能否完全復原
      ，仍屬未知。被告因無照、酒駕撞上原告所駕車輛，以致
      原告受有嚴重傷害，依民法第184 條第1 項前段、第191
      條之2 前段、第193 條第1 項、第195 條第1 項規定，對
      原告負有損害賠償責任。
    (二)原告所受損害如下：
      (1)醫療費用：
        原告因本件車禍而支出醫藥費共計2 萬1,257元。
      (2)減少勞動能力之損失：
        原告因本件車禍休養3 個月，原告每月薪資為4 萬元，
        減少工作損失共計12萬元。
      (3)精神慰撫金：
        原告畢業於台北醫學大學，曾任職於榮民總醫院，目前
        在台北市立聯合醫院工作，擔任護理師，原身體健康，
        尚屬青春年華，從事護理工作，須與人群接觸，因遭此
        橫禍傷及頸椎神經，必須連續使用頸圈數月，不但嚴重
        影響外在美觀，更造成生活上的種種不便；且因傷及頸
        椎神經，迄今經常出現頭痛、失眠等症狀，不僅影響夜
        晚睡眠品質，導致日翌日精神不濟減損工作效能，更使
        原告對此車禍陰霾，久久揮之不去，迄今仍不敢開車，
        原告所受身心上之痛苦、煎熬難以言喻。惟反觀被告及
        其妻子丙○○，正值壯年，夫妻兩均有工作收入，為雙
        薪家庭；原告則必須獨立扶養子女，故請求被告賠償10
        0 萬元，以資慰藉。
    (三)訴之聲明：
      (1)被告應給付原告114 萬1,257 元及自起訴狀繕本送達翌
        日起至清償日止，按年息5%計算之利息。
      (2)原告願供擔保，請准宣告假執行。
二、被告則以伊未酒駕，亦非無照駕駛，當時肇事路口原是閃黃
    燈，後因有人過馬路按號誌扭而變為紅燈，伊一時反應不及
    ，才追照撞前車，原告請求精神慰撫金100 萬元過高等語置
    辯，並聲明請求駁回原告之訴及其假執行聲請。
三、查原告主張其於前揭時地駕車，遭未注意車前狀況之被告駕
    車自後追撞，致受有頸椎損傷併頸椎神經病變傷害之事實，
    已據原告提出台北市立聯合醫院中興院區診斷證明書影本1
    紙為證，且被告所涉刑事責任部份業經本院刑事庭對被告以
    過失傷害罪判處拘役50日確定在案，復據本院調取本院96年
    度交簡字第2480號刑事案卷核閱無訛，自堪信為真實。至原
    告主張被告係無照駕駛及肇事當時吐氣所含酒精成分每公升
    高達0.55毫克等情，則為被告否認，且被告於肇事當時經警
    以儀器測試其吐氣所含酒精濃度為０、所領駕照無吊扣吊註
    銷註記之事實，已據本院核閱前開刑事卷內台北縣政府警察
    局蘆洲分局道路交通事故當事人酒精測定紀錄表、公路監理
    電子閘門查詢資料無誤，原告復未提出其他證據以實其說，
    原告此部分主張自非可取。
四、按因故意或過失，不法侵害他人之權利者，負損害賠償責任
    ；汽車、機車或其他非依軌道行駛之動力車輛，在使用中加
    損害於他人者，駕駛人應賠償因此所生之損害；又不法侵害
    他人之身體或健康者，對於被害人因此增加生活上之需要時
    ，應負損害賠償責任；不法侵害他人之身體、健康、名譽、
    自由、信用、隱私、貞操，或不法侵害其他人格法益而情節
    重大者，被害人雖非財產上之損害，亦得請求賠償相當之金
    額，民法第184 條第1 項前段、第191 條之2 前段、第193
    條第1 項、第195 條第1 項前段分別定有明文。本件被告不
    法侵害原告之身體，既經認定如前，依上開規定，被告對於
    原告因此所受之損害，自應負賠償責任。
五、茲就原告請求之各項損害及其數額析述如下：
    (一)醫療費用：
      查原告主張其因本件車禍共支出醫藥費2 萬1,257 元乙節
      ，業據原告提出醫療單據影本1 份為證，被告對之亦不爭
      執，自堪信為真實，是原告此部分之請求，為有理由，應
      予准許。
    (二)減少勞動能力之損失：
      原告主張其每月薪資4 萬元，因本件車禍休養3 個月，減
      少工作損失共計12萬元等情，業已提出診斷證明書、薪資
      表等為證，被告對此未為爭執，並表示同意給付，是原告
      此部分之請求亦屬有理，應予准許。
    (三)精神慰撫金：
      按非財產上損害之慰撫金數額，究竟若干為適當，應斟酌
      兩造身份、地位及經濟狀況，俾為審判之依據。查本件原
      告畢業於台北醫學大學，目前在台北市立聯合醫院擔任護
      理師，96年度薪資所得為62萬6,336 元，名下除有汽車1
      輛外，並有總額共計344 萬餘元之多筆投資；被告則為私
      立健行工專2 專畢業，現任職於太和國發股份有限公司，
      擔任工務乙職，96年度薪資所得為39萬4,800 元，名下除
      有汽車並有1 筆45萬元投資等情，已分據兩造陳明在卷，
      並有本院調取之兩造稅務電子閘門財產所得調件明細表在
      卷可稽。本院審酌兩造之身分、地位、經濟能力及原告所
      受傷害程度等一切情狀，認原告請求精神慰撫金100 萬元
      ，容屬過高，應以12萬元為適當，原告逾此範圍之請求，
      尚非正當，不應准許。
六、綜上所述，原告依侵權行為法律關係，請求被告給付26萬1,
    257 元（計算式：21,257元＋120,000 元＋120,000 元＝26
    1,257 元）及自起訴狀繕本送達翌日即97年3 月4 日起至清
    償日止，按年息5%計算之利息，為有理由，應予准許。原告
    逾上開範圍之請求，則無理由，不應准許。
七、原告雖陳明願供擔保，聲請宣告假執行，惟因原告勝訴部分
    所命給付之金額未逾50萬元，依民事訴訟法第389 條第1 項
    第5 款規定，法院應依職權宣告假執行，爰由本院依職權宣
    告之。至原告敗訴部分，其訴既經駁回，假執行即失所附麗
    ，爰併予駁回。
八、訴訟費用負擔之依據：民事訴訟法第79條。
中    華    民    國    97    年    11    月    27    日
                  民事第二庭    法  官  程怡怡
以上正本係照原本作成
如對本判決上訴，須於判決送達後20日內向本院提出上訴狀
中    華    民    國    97    年    11    月    27    日
                                書記官  華海珍


司法院資訊處製作；財團法人民間司法改革基金會備份。
